【裁判字號】    94,訴,3631
【裁判日期】    950914
【裁判案由】    進口貨物核定稅則號別
【裁判全文】
臺北高等行政法院判決
                                     94年度訴字第3631號
                              .
原      告  寶僑家品股份有限公司
代  表  人  甲○○
訴訟代理人  林恆鋒律師
複代 理 人  黃翰威律師
被      告  財政部基隆關稅局
代  表  人  李榮達（局長）
訴訟代理人  乙○○
上列當事人間因進口貨物核定稅則號別事件，原告不服財政部中
華民國94年10月31日台財訴字第09400397490號訴願決定，提起
行政訴訟。本院判決如下：
    主  文
原告之訴駁回。
訴訟費用由原告負擔。
    事  實
一、事實概要：原告於94年1月31日委由訴外人新瑞昌報關股份
    有限公司向被告報運進口化妝品1批（報單號碼：第
    AE/94/0437/1046號），其中第2、4項貨物原申報海關進口
    稅則（以下簡稱稅則）第3304.99.90號，稅率免稅，因無法
    即時核定其應納關稅，經被告依關稅法第18條第2項規定，
    准其繳納相當金額之保證金，先行驗放，事後再加審查。嗣
    經被告查核結果，來貨均屬一種經化妝品（保養皮膚之精華
    液）浸漬之不織布產品，應改列為稅則第3307.90.90號，按
    稅率5%補徵關稅。原告不服，申經復查結果，未獲准變更，
    提起訴願，亦遭決定駁回，遂向本院提起行政訴訟。
二、兩造聲明：
  (一)原告聲明：
    1.訴願決定、復查決定及原處分均撤銷。
    2.訴訟費用由被告負擔。
  (二)被告聲明：
    1.駁回原告之訴。
    2.訴訟費用由原告負擔。
三、兩造爭點：系爭來貨究應歸列稅則第3304節之「美容或化妝
              用品及保養皮膚用品」，抑第3307節之「其他未
              列名之化妝品」？
  (一)原告主張之理由：
    1.按稅則第33章之章名為「精油及樹脂狀物質；香水、化妝
      品及盥洗用品」，內容共分7節，第3301節為「精油」，
      第3302節為「工業原料用之芳香物質混合物」，第3303節
      為「香水及盥洗用香水」，第3304節為「美容或化妝品及
      保養皮膚用品」，第3305節為「髮用製品」，第3306節為
      「口腔或牙科衛生用品」，第3307節為「刮鬍．．．及其
      他未列名之香料製劑、化妝品或盥洗用製劑」。自上開第
      33章稅則之體系分類，可知係以產品之用途加以分節，符
      合第1節至第6節已列名之產品應歸入各該列名之稅則，至
      未列名第1節至第6節且屬於「刮鬍．．．及其他未列名之
      香料製劑、化妝品或盥洗用製劑」用途之產品，則應歸入
      第7節，此為稅則第33章應遵循之適用原則，殆無疑義。
      又法規制定之體例，於設有概括規定時，一般係用以規範
      未明予列舉之部分，故概括規定性質上應屬列舉規定之補
      充條款，於適用之順序上，若具體事實符合列舉規定時，
      即應優先適用列舉規定，待具體事實不符列舉規定之要件
      時，始得以概括規定補充適用，以防堵因列舉規定無明文
      而產生之法律漏洞。是若當事人間不爭執之系爭具體事實
      屬於列舉規定所欲規範之對象時，既已無法律漏洞之發生
      ，則屬於補充規定性質之概括規定自無適用之餘地，合先
      敘明。
    2.經查稅則第3304節「化妝用品及保養皮膚用品」與第3307
      節「其他未列名之化妝品」所指產品之區別，自稅則之英
      文說明可資幫助理解。蓋第3304節之貨名為「美容或化妝
      用品及保養皮膚用品（藥品除外），包括防晒及防止皮膚
      黑用品；指甲用化妝品」，其英文之說明為「Beauty or
      make-up preparations and preparations for the care
      of the skin（other than medicaments）,including
      sunscreen or sun tan preparations；manicure or
      pedicure preparations.」，除分別列名規定「化妝用品
      」（make-up preparations）及「保養皮膚用品」（
      preparations for the care of the skin），尚特別載
      明包括「防晒及防止皮膚黑用品」（sunscreen or sun
      tan preparations），可見第3304節之產品主要係規範化
      妝之用品及保養皮膚之用品，保養皮膚用品（包括防晒及
      防止皮膚黑用品）自應適用該節之稅則。而第3307節貨名
      「刮鬍或刮鬍前後用劑、身體除毛劑、洗浴用劑、脫毛劑
      及其他未列名之香料製劑、化妝品或盟洗用製劑；室內除
      臭劑，不論是否芳香或有消毒性質者」，其英文說明有關
      「其他未列名之香料製劑、化妝品」為「other
      perfumery,cosmetic,not elsewhere specified or
      included」，除用語「化妝品」（cosmetic）與第3304節
      「化妝用品」（make-up preparations）不同（二者如何
      細予區別並非本件爭點）外，第3307節亦無「保養皮膚用
      品」項目。且第3307節係第33章之最後一節，依法規制定
      之體例，若設有概括規定，一般係用以規範未予列舉之部
      分，該節明文「其他未列名之化妝品」既為概括規範，自
      不適用於已列舉部分之項目產品，其英文「not
      elsewhere specified or included」（未於以上各節特
      別指明或包括在內者）業已闡明「未列名」為適用要件之
      本旨。據此，保養皮膚用品既為第3304節特別指明及包括
      在內（specified or included）之產品，自非稅則第
      3307節規定之範疇。此外，第33章章名中之「化妝品」係
      指各種化妝品之「全部」，第3307節貨名中之「化妝品」
      則限於各種化妝品「未於其他稅則列名之部分」，若將二
      者同視為全部化妝品，則第33章各稅則之規定將相互牴觸
      而無法適用。
    3.本件被告不爭執系爭來貨為保養皮膚用之產品，卻依化妝
      品衛生管理條例（以下簡稱化妝品條例）第3條及「化學
      化工百科辭典」（以下簡稱辭典）有關cosmetic之註釋，
      認定保養皮膚用之產品亦屬化妝品（cosmetic）之範圍，
      進而認為來貨之「化妝品」係經化妝品（保養皮膚之精華
      液）浸漬之不織布產品，故應依稅則第33章章註4及國際
      商品統一分類制度（the Harmonized Commodity
      Description and Coding System，以下簡稱HS）註解中
      文版第486、487頁有關稅則第3307節之規定及闡釋暨財政
      部關稅總局稅則處（以下簡稱稅則處）之見解予以歸列稅
      則第3307.90.90號。惟查化妝品條例及辭典有關「化妝品
      」之內容，依稅則第33章之體系及文義歸列稅則第
      3304.99.90號，並無發生衝突，且按稅則第33章章註4及
      HS，亦應適用稅則第3304.99.90號，是被告依稅則第
      3307.90.90號課徵關稅，完全出於對相關規定之曲解，有
      不適用法規之違誤。茲分別論述如次：
      本件來貨為保養精華液成分之面膜，主要供仕女貼附臉
        部以保養臉部肌膚或美白肌膚，係屬皮膚保養品，乃被
        告所不爭執，已如前述。而稅則列名皮膚保養品於第
        3304節，且於第3304.99.90規定「其他美容或化妝用品
        及保養皮膚用品（藥品除外）」﹝Other beauty or
        make-up preparations for the care of the skin
        (other than medicaments)﹞，被告拒絕適用該稅則規
        定，顯有違誤。
      化妝品條例第3條規定「本條例所稱化妝品，係指施於
        人體外部，以潤澤髮膚，刺激嗅覺，掩飾體臭或修飾容
        貌之物品；其範圍及種類，由中央衛生主管機關公告之
        。」，是化妝品依其使用功能可分為潤澤髮膚、刺激嗅
        覺、掩飾體臭及修飾容貌4類。而被告所舉辭典第258頁
        載有「cosmetic 化妝品。任何應用於皮膚美容，清潔
        ，軟化，保護皮膚或其附屬物而無特殊醫學上治病效果
        的液體，半液體，糊狀或粉末製品。包括頭髮噴霧劑，
        洗髮精，指甲油，消臭劑，刮鬍膏，面霜，粉，胭脂等
        等。．．．」等語，亦可得致化妝品係指施於人體外部
        ，以潤澤髮膚，刺激嗅覺，掩飾體臭或修飾容貌之物品
        ，亦即與前開化妝品衛生管理條例規定之內涵並無二致
        。惟因化妝品衛生管理條例及辭典之說明僅供認識化妝
        品概念之「全部範圍」，稅則則係對化妝品之子類型或
        個別產品分別訂定稅則及其關稅徵免，不但對於已列名
        之化妝品（含保養皮膚用品）個別訂定稅則，就其餘未
        列名之化妝品亦概括歸於第3307節第90目之90子目（同
        節該子目以前仍屬已列名之化妝品），故化妝品衛生管
        理條例第3條規定及辭典有關化妝品全部範圍之概念僅
        對系爭產品是否為「化妝品」而適用第33章之稅則發生
        作用，至究應適用稅則第33章中何節、何目之號別，則
        應悉依稅則之規定。準此，來貨既為保養皮膚而屬已列
        名化妝品之項目，被告僅以來貨屬化妝品之範疇，即謂
        其不應適用已列名化妝品（即保養皮膚用品）之稅則，
        而適用其他未列名化妝品之稅則，顯已違反論理法則。
      又稅則第33章章註4明示「第3307節所稱『香水、化妝
        品及盥洗用品』包括下列產品：．．．」，係以第3307
        節未列名之化妝品為對象；換言之，第3307節註解之效
        力不得及於該節以外之產品，否則即有擴張解釋稅則，
        違反租稅法定主義之虞。實則第3307節之貨名為「其他
        未列名之香料製劑、化妝品或盥洗用製劑」，對於章註
        4之理解即應為「第3307節所稱『其他未列名』之香料
        製劑、化妝品或盥洗用製劑包括下列產品：香水囊；燻
        香物品；香水紙及胭脂紙；清洗隱形眼鏡或人造眼之溶
        液；經香料或『其他未列名』化妝品浸注，塗佈或被覆
        之填棉、氈呢及不織布；動物盥洗用品」。對照稅則有
        關化妝品之列名，可分為第3303節「香水及盥洗用香水
        」、第3304節「美容或化妝用品及保養皮膚用品；指甲
        用化妝水」及第3305節「髮用製品」，因仍未無法涵括
        「化妝品種類表」之全部項目，更無法羅列不斷推陳出
        新之化妝用商品，乃另有第3307節關於其他化妝品之規
        定，例如妙鼻貼類之產品屬其他未列名之化妝品浸注、
        塗佈或被覆之不織布，即歸類第3307節之稅則。又稅則
        之章註僅係用於補充稅則之內涵，其自不得逾越該特定
        稅則之範圍發生效力，故上開章註4特別解釋「未列名
        化妝品浸注於不織布等」之意旨，應在於「化妝品種類
        表」並無列示浸注於不織布之型態，是否為化妝品，不
        因其為霜、粉、膏狀或浸注不織布而有別，已列名之浸
        注不織布產品自仍為已列名之化妝品，未列名之浸注不
        織布產品亦不失為化妝品而應歸列「其他未列名化妝品
        」之稅則課稅，此解釋可避免未列名且浸注不織布之化
        妝品發生課稅爭議。另HS註解之作用亦在於輔助稅則之
        正確解釋與適用，僅在稅則規範體制內闡釋其內涵，故
        HS中文版註解第486、第487頁有關稅則之說明「本節包
        括：其他製品，諸如：．．．(5)填棉、氈呢及不織布浸
        漬、塗佈或被覆以香水或化妝品。」中所指化妝品，亦
        須以稅則第3307節「其他未列名」之化妝品為限，是系
        爭來貨依HS註解及稅則第33章章註4之規定，應歸列稅
        則第3304.99.90號，被告依稅則第3307.90.90號課徵關
        稅，顯有誤解。
      再查財政部關稅總局（以下簡稱關稅總局）之見解是否
        符合稅則規範之本旨，尚可依法學方法加以檢視，故被
        告以關稅總局之見解作為本件處分之依據，不符合依法
        行政之要求。至關稅總局認將全部之化妝品若浸漬於不
        織布等即可排除其他稅則規定而改適用第3307節之見解
        ，顯有錯誤之處，除原告已詳論如前外，亦與各國關稅
        實務上同依HS註解標準化各國認定稅則之結果不同可證
        。倘原告對於稅則之論見符合法律之解釋原則，亦將符
        合各國對同一商品依相同之分類註解之認定結果。從而
        被告固執偏誤，以關稅總局不符合稅則規定明文之意見
        為據，採行對納稅人不利益之見解，其未依法行政處分
        之違誤，至已昭然。
    4.又被告任意變更商品分類之屬性，將涉及違反世界貿易組
      織（以下簡稱WTO）會員國之義務，此一作法除與國際間
      所採進口商品分類之原則大相逕庭外，亦將使我國進出口
      方面之統計資料無法為WTO之其他會員國所信賴。本件原
      告多年來一直自國外進口保養皮膚用途之面膜，且依進口
      商品分類之國際標準，均按稅則號別3304.99.90-1之「保
      養皮膚用品（藥品除外）」進口。嗣我國加入WTO，系爭
      商品之進口稅率業依我國加入WTO之關稅減讓承諾，自93
      年1月1日起降為0%，孰料海關自95年驟將此項僅用於保養
      皮膚之面膜商品改列為稅則號別3307.9090.90-7之「其他
      未列名之香料製劑、化妝品或盥洗用製劑（包括以香料或
      化妝品浸注之不織布）」，予以課徵5%之進口關稅，然此
      項面膜商品之稅則號別改列實有違我國加入WTO有關關稅
      減讓承諾之義務，亦不符進口商品分類之國際標準，茲分
      述如下：
      關稅暨貿易總協定（General Agreement on Tariff
        and Trade，以下簡稱GATT）於1947年制定及協商時，
        即以降低關稅及消除其他非關稅之貿易障礙為主要目標
        。GATT成立後，於1963年至1967年之甘迺迪回合談判（
        The Kennedy Round）、1979年之東京回合談判（The
        Tokyo Round）及1986年至1994年之烏拉圭回合談判（
        The Uruguay Round）中，關稅減讓之議題均為各會員
        國所反覆討論，並確立各會員國日後將逐步降低關稅之
        共識及理想。此外，依經濟學之角度分析，由於關稅將
        使進口商品之價格提高，亦將使本國廠商得以面對較低
        之競爭壓力或得以提高商品之售價，以增加其銷貨之利
        潤，惟此一情況不僅使國內廣大消費者無法以低廉之價
        格享受高品質之商品或服務，亦可能使本國廠商喪失改
        良或研發商品或服務之動機。是提高關稅雖能於短時間
        內對國家財政收入有所助益，但長期而言仍將不利於我
        國之產業升級和經濟發展。
      依GATT（該等條文業於1996年為WTO所繼受）第2條第3
        項規定，會員國不得變更課稅價值之評價方法或變更匯
        兌方式，以圖降低該會員國依關稅減讓表承諾所應負之
        義務（No contracting party shall alter its
        method of determining dutiable value or of
        converting currencies so as to impare the value
        of any of the concessions provided for in the
        appropriate Schedule annexed to this Agreement）
        。而成為WTO之會員國係我國政府於國際外交上努力十
        餘年後獲得之重大成就，若政府為圖謀財政收入之增加
        ，任意將進口商品之分類予以變更，此舉除將違反前揭
        GATT條文之規範外，亦將損及各國於國際間對我國政府
        之信用評價。
      又進口商品分類之標準化及統一化向來均為國際間各國
        所欲達成之理想，故歐洲聯盟關稅合作理事會（
        Customs Cooperatio Council）於1988年發展了HS，美
        國並於1989年1月1日正式本於此一制度，制定其統一關
        稅稅率表（Harmonized Tariff Schedule of the
        United States）。依該表之規定，倘若表內對於特定
        商品未有精確之描述，則該商品之分類應以該商品進口
        時或進口前於美國境內之主要使用目的為準（In the
        absence of special language or context which
        otherwise requires,a tariff classification
        controlled by use is to be determined in
        accordance with the use in the United States at,
        or immediately prior to,the date of importation,
        of goods of that class or kind to which the
        imported goods belong,and the controlling use is
        the principle use）。系爭面膜商品雖以不織布為其
        製造原料之一部分，然面膜商品於進口時及進口前於我
        國之使用目的均係作為皮膚保養之用，倘面膜之若干商
        品特性與關稅稅率表中關於化妝品之描述並未完全一致
        ，則亦應以面膜於進口至國內後之使用目的為商品分類
        之依據，始為合理。若我國政府為圖財政收入之增加，
        於原列稅則號別3304.99.90-1之「保養皮膚用品（藥品
        除外）」稅率降低為0%後，將用於保養皮膚之面膜強行
        歸類為稅則號別3307.9090.90-7之「其他未列名之香料
        製劑、化妝品或盥洗用製劑（包括以香料或化妝品浸注
        之不織布）」並課以進口關稅，此一作法將與國際間所
        採進口商品分類之原則大相逕庭，亦將使我國進出口方
        面之統計資料無法為世界貿易組織之其他會員國所信賴
        。
    5.綜上論結，保養皮膚面膜應歸列稅則第3304節之「保養皮
      膚用品」，保養皮膚用品無論其「載體」（媒介型態）為
      何，亦不分其型態為霜、膏、粉或膜，均不影響進口來貨
      為保養皮膚用品，無論消費者或市○○○○路之認知，皆
      係如此。稅則第3307節之「其他未列名之化妝品」浸漬於
      不織布者之規定，不得改變保養皮膚用品已有第3304節之
      稅則規定而應優先適用（列舉規定優先於概括規定之法律
      適用原則），故進口來貨應適用稅則第3304節之規定免徵
      關稅。其次，化妝品條例第3條所規定之各種化妝品並非
      一概歸列稅則第3307節，系爭來貨屬該條例所定之化妝品
      ，無法得到應歸列稅則第3307節之結論。又稅則第3307節
      註解之效力應僅以該節所定「其他未列名」之化妝品為限
      ，不得排除「其他未列名」之要件而擴張其效力及於全部
      化妝品，故被告以擴張解釋之方式將系爭貨物歸列稅則第
      3307節並據為課稅，所為違法處分自無可維持，應予撤銷
      。
  (二)被告答辯之理由：
    1.按稅則號別第3304.99.90號為「其他美容或化粧用品及皮
      膚保養品(藥品除外)」，第1欄稅率免稅；第3307.90.90
      號為「其他未列名之香料製劑、化粧品或盥洗用製劑，不
      論是否芳香或有消毒性質者」，第1欄稅率5%。
    2.本件原告訴稱略謂系爭進口來貨為保養精華液成分之面膜
      ，主要供仕女貼附臉部以保養臉部肌膚或美白肌膚，係屬
      皮膚保養品，稅則列名皮膚保養品於第3304節，被告拒絕
      適用該明定皮膚保養品之稅則，顯有違誤等語。經查進口
      貨物稅則號別之歸列主要係參據「中華民國海關進口稅則
      」及「中華民國輸出入貨品分類表」之合訂本（以下簡稱
      稅則合訂本）與HS註解及其他有關文件辦理，如遇稅則號
      別歸列有爭議或疑義時，則報請稅則處解答。本件貨物為
      浸漬化粧品（保養皮膚之精華液）之不織布，參照稅則合
      訂本第534頁第33章章註4「第3307節所稱『香水、化粧品
      及盥洗用品』包括下列產品：．．．經香料或化粧品浸注
      、塗佈或被覆之填棉、氈呢及不織布；．．．。」規定及
      93年6月修訂之HS中文版註解第486、487頁有關稅則第
      3307節之說明「本節包括：．．．（V）：其他製品，諸
      如：．．．（5）填棉、氈呢及不織布浸漬、塗佈或被覆
      以香水或化粧品。」暨被告94年1月10日(93)基關字第075
      號進口稅則分類疑問及解答，稅則處對於相同用途類似成
      分之不織布面膜片產品稅則歸列疑問之解答「本案既經核
      明係屬一種經化粧品（保養皮膚之精華液）浸漬之不織布
      產品，顯已符合稅則第33章章註4之規定，宜歸列稅則第
      3307.90.90號」，被告將原申報稅則號別改列為第
      3307.90.90號，應無不合。又有關化妝品之定義，曉園出
      版社有限公司1992年5月版「化學化工百科辭典」第258頁
      註釋為「化粧品。任何應用於皮膚美容，清潔，軟化，保
      護皮膚或其附屬物而無特殊醫學上治病效果的液體，半液
      體，糊狀或粉末製品。包括頭髮噴霧劑，洗髮精，指甲油
      ，消臭劑，刮髮膏，面霜，粉，胭脂等等。」，化粧品條
      例第3條則規定「所稱化粧品，係指施於人體外部，以潤
      澤髮膚，刺激嗅覺，掩飾體臭或修飾容貌之物品」，足見
      「化粧品」一詞不論就化工專業用語或法律用語，所界定
      之意義、範圍、種類並無差異，亦即皆未將保養皮膚用品
      排除於化粧品之外。另稅則亦因化粧品之範圍頗廣，而將
      其細分為第3303節之香水、第3304節之指甲油等美容化粧
      用品及保養皮膚用品、第3305節之髮用製品、第3307節之
      身體除汗臭劑及沐浴用劑等。準此，被告據以將系案貨物
      改列為稅則號別第3307.90.90號，按稅率5%課徵關稅，核
      屬允洽。
    3.次查原告主張略以HS註解中文版第486、487頁有關稅則第
      3307節之說明與稅則第33章章註4之內容並無軒輊，被告
      對二者發生相同之誤會云云。第查依稅則第534頁第33章
      章註4、第3307節規定，「香水、化粧品及盥洗用品」包
      括香水紙、粉紙（PERFUMED PAPERS AND PAPERS
      IMPREGNATED OR COATED WITH COSMETICS）及經香料或化
      粧品浸注、塗佈或被覆之填棉、氈呢、不織布，核無原告
      所稱侷限於「其他未列名」之字樣及意涵，此由香水及盥
      洗用香水係歸列稅則第3303.00.00號，香水紙係歸列稅則
      第3307.90.90號可證。準此，被告依HS註解中文版第486
      、487頁有關稅則第33.07節之說明，將系爭貨物改列為稅
      則第3307.90.90號，按稅率5%補徵關稅，應屬適法，原告
      所稱顯係不諳海關稅則分類所致。
    4.至原告所稱關稅總局之見解是否符合稅則規範之本旨，尚
      可依法學方法加以檢視，關稅總局認全部之化妝品若浸漬
      於織布等，即可排除其他稅則之規定而改適用稅則第3307
      節，顯有錯誤，亦與各國關稅實務同依HS註解標準化認定
      稅則之結果有所不同，被告遽以關稅總局之見解作為處分
      依據，不符合依法行政之要求一節。經查稅則處為我國稅
      則分類最高行政機關，其稅則分類具有權威性、公正性，
      且原告稱相同產品於其他國家係依稅則第3304.99.90號核
      定一節縱屬實情，亦無拘束我國海關之效力。綜上所陳，
      被告認事用法洵無不合，原告之訴顯無理由，應予駁回。
    理  由
一、按稅則號別第3304.99.90號為「其他美容或化粧用品及皮膚
    保養品 (藥品除外)」，第1欄稅率免稅；第3307.90.90號為
    「其他未列名之香料製劑、化粧品或盥洗用製劑，不論是否
    芳香或有消毒性質者」，第1欄稅率5%。次按特定構成要件
    事實雖然確實存在，但行政機關有權選擇作為或不作為或選
    擇作成不同法律效果之行政處分，此種行政處分稱為「裁量
    處分」。又將抽像之法規適用於該當之具體關係，其過程則
    稱為「涵攝」，如法規之用語係屬涵義不確定或有多種解釋
    之可能，即所謂之「不確定法律概念」，而將不確定法律概
    念適用於具體之事實關係時，行政機關得自由判斷之情形，
    謂之「判斷餘地」。再「裁量處分」是否應受行政法院之審
    查，依現今一般之理論言，行政法院通常不予審查，惟裁量
    若有裁量瑕疵（如裁量逾越、裁量濫用、裁量怠惰）之情形
    已影響裁量處分之合法性外，則行政法院當然得以審查；而
    「不確定法律概念」在涵攝事實關係時，可能發生多種不同
    意義，但其中只有一種符合立法者之本意，係屬正確，故行
    政法院對「不確定法律概念」，除有承認「判斷餘地」（在
    如「考試或課業之評分」、「公務員之考績」、「環保或經
    濟法規上危險預估或價值判斷」、「專業性及獨立性委員會
    所作之決定」等具有尊重行政機關專業判斷性質之事項）之
    必要外，均可加以審查，合先敘明。
二、本件原告於94年1月31日委由新瑞昌報關股份有限公司向被
    告報運進口化妝品1批（報單號碼：第AE/94/0437/1046號）
    ，其中第2、4項貨物原申報稅則第3304.99.90號，稅率免稅
    ，因無法即時核定其應納關稅，經被告依關稅法第18條第2
    項規定，准其繳納相當金額之保證金，先行驗放，事後再加
    審查。嗣經被告查核結果，來貨均屬一種經化妝品（保養皮
    膚之精華液）浸漬之不織布產品，應改列為稅則第
    3307.90.90號，按稅率5%補徵關稅。原告不服，申經復查結
    果，未獲准變更，提起訴願，亦遭決定駁回，遂向本院提起
    行政訴訟，其主張如事實欄所載。茲本件兩造所爭執者厥為
    系爭來貨究應歸列稅則第3304節之「美容或化妝用品及保養
    皮膚用品」，抑第3307節之「其他未列名之化妝品」？
三、第以93年6月修訂之HS中文版註解第486、487頁對稅則第
    3307節「其他未列名之化妝品」之詮釋為「本節包括：．．
    ．（V）：其他製品，諸如：．．．（5）填棉、氈呢及不織
    布浸漬、塗佈或被覆以香水或化粧品。」，而稅則合訂本第
    534頁第33章章註4亦載明「第3307節所稱『香水、化粧品及
    盥洗用品』包括下列產品：．．．經香料或化粧品浸注、塗
    佈或被覆之填棉、氈呢及不織布；．．．。」之規定。是本
    件進口貨物如果保有經香料或化粧品浸注、塗佈或被覆之填
    棉、氈呢及不織布之特性，即應歸入第3307節之「其他未列
    名之化妝品」，殆無疑義。第以本件進口貨物係浸漬在不織
    布上之面膜產品，乃透過介質即將保養皮膚之精華液浸漬在
    不織布再敷在臉上覆面，此為原告所不爭，顯見系爭進口貨
    物之主要特性為不織布而非皮膚保養精華液液體甚明。則被
    告依上開HS中文版註解及稅則第33章章註4，將系爭進口貨
    物歸列為第3307節之「其他未列名之化妝品」，要無不合。
    原告雖以被告亦不否認系爭來貨係屬皮膚保養用品，進而主
    張應歸列稅則第3304節之「美容或化妝用品及保養皮膚用品
    」。惟查稅則第3304節與第3307節均屬第33章之「精油及樹
    脂狀物質；香水、化妝品及盥洗用品」範疇，本件兩造對系
    爭進口貨物係屬皮膚保養之「化妝品」復無爭議，則本件所
    應審究者即為系爭貨物係屬第33章何節之歸列問題，毋庸置
    疑。經查本件進口貨物之特性該當於稅則第3307節「其他未
    列名之化妝品」之要件，已如前述，被告之裁量亦無逾越、
    濫用、怠惰之瑕疵存在致影響其處分之合法性情形，徵諸首
    開說明，其認定事實及於本件個案判斷具體事實是否符合法
    定要件（即是否應歸列為第3307節之『其他未列名之化妝品
    』），其涵攝作用尚屬精確，並無不合之處。故被告認定系
    爭進口貨物非屬皮膚保養之未經過「介質」（即不織布）之
    液狀或霜狀或乳膏狀或膠狀等化妝品用品，即非無據，本件
    自無適用稅則第3304節之餘地，原告所稱委無可採。至原告
    主張被告所為稅則號別改列核定違反我國加入WTO有關關稅
    減讓承諾之義務，且不符國際間所採進口商品分類原則一節
    ，經查稅則號別核定與GATT暨商品分類係屬二事，原告所言
    尚無法資為本件有利之證明，併此述明。從而本件被告所為
    處分，揆諸首揭稅則號別規定及HS註解，並無違誤，復查決
    定、訴願決定遞予維持，亦均無不合，原告徒執前詞，訴請
    撤銷，為無理由，應予駁回。另另兩造其餘之主張與陳述，
    因與本件判決結果不生影響，爰不予一一指駁論述審酌，附
    此陳明。
據上論結，本件原告之訴為無理由，依行政訴訟法第98條第3項
前段，判決如主文。
中    華    民    國    95    年     9    月    14   日
                          第四庭審判長法  官  鄭忠仁
                                      法  官  畢乃俊
                                      法  官  林育如
上為正本係照原本作成。
如不服本判決，應於送達後20日內，向本院提出上訴狀並表明上
訴理由，如於本判決宣示後送達前提起上訴者，應於判決送達後
20日內補提上訴理由書（須按他造人數附繕本）。
中    華    民    國    95    年    9     月    14  日
                                      書記官  林惠堉


司法院資訊處製作；財團法人民間司法改革基金會備份。
